【裁判字號】    97,易,1352
【裁判日期】    971015
【裁判案由】    毒品危害防制條例
【裁判全文】
臺灣士林地方法院刑事判決              97年度易字第1352號
公  訴  人  臺灣士林地方法院檢察署檢察官
被      告  甲○○
                      樓
上列被告因違反毒品危害防制條例案件，經檢察官提起公訴（97
年度毒偵字第732 號、第1028號），被告於本院準備程序中就被
訴之事實為有罪之陳述，經合議庭裁定改由受命法官獨任依簡式
審判程序審理並判決如下：
    主  文
甲○○施用第二級毒品，處有期徒刑柒月，扣案之第二級毒品甲
基安非他命壹包（驗餘淨重拾伍點陸貳公克）沒收銷燬，包裝該
甲基安非他命之塑膠空袋壹個沒收；又施用第二級毒品，處有期
徒刑柒月，扣案之第二級毒品甲基安非他命伍包（驗餘淨重參點
參參肆陸公克）沒收銷燬，包裝該甲基安非他命之塑膠空袋伍個
、吸食器壹組沒收；應執行有期徒刑壹年，扣案之甲基安非他命
陸包（合計驗餘淨重拾捌點玖伍肆陸公克）沒收銷燬，包裝該甲
基安非他命之塑膠空袋陸個、吸食器壹組沒收。
    事  實
一、甲○○前於民國88年間因施用毒品，經臺灣臺北地方法院裁
    定送觀察、勒戒後，認無繼續施用毒品之傾向，於88年12月
    18日釋放出所，並經臺灣臺北地方法院檢察署檢察官於同日
    以88年度毒偵字第1196號為不起訴處分確定。又於90年4 月
    間施用第二級毒品，經本院以91年度訴字第296 號判處有期
    徒刑4 月，與另犯偽造文書罪所判處之有期徒刑6 月，定其
    應執行之刑為有期徒刑9 月確定，並於92年3 月3 日易科罰
    金執行完畢（此部分未構成累犯）；復於96年2 月間至5月
    間、同年11月間，再因施用毒品案件，分別經本院以96年度
    易字第1203號、97年度易字第179 號判處有期徒刑6 月、7
    月確定（此部分未構成累犯）。詎仍不知悛悔，於前案觀察
    、勒戒執行完畢釋放5 年內再犯上開施用毒品之罪，且經法
    院判處罪刑確定後，復基於施用第二級甲基毒品安非他命之
    犯意，分別於：
  (一)97年3 月14日晚間10時許，在臺北縣五股鄉○○路○ 段24巷
    17號其母住處之廁所內，以玻璃球燒烤之方式，施用甲基安
    非他命1 次，嗣於同月15日凌晨3 時許，在臺北市南港區○
    ○○路○ 段與昆陽街口為警查獲，並扣得甲基安非他命1 包
    （驗餘淨重15.62 公克）。
  (二)復於97年4 月21日凌晨3 時許，在臺北縣汐止市○○路○ 段
    175 號3 樓吳婦產科309 號房廁所內，同樣以玻璃球燒烤之
    方式，施用甲基安非他命1 次。嗣於同日上午9 時20分許，
    在臺北縣汐止市○○路○ 段173 巷內查獲，並扣得甲基安非
    他命5 包（驗餘淨重共3.3346公克）及其所有供施用毒品甲
    基安非他命之吸食器1 組。
二、案經臺北市政府警察局南港分局暨臺北縣政府警察局汐止分
    局報告臺灣士林地方法院檢察署檢察官偵查起訴。
    理  由
一、本件被告甲○○所犯為毒品危害防制條例第10條第2 項之罪
    ，核屬刑事訴訟法第273 條之1 第1 項所定死刑、無期徒刑
    、最輕本刑為3 年以上有期徒刑以外之罪，亦非高等法院管
    轄之第一審案件，而被告於本院行準備程序中就被訴事實為
    有罪之陳述，經告知被告簡式審判程序之旨並聽取當事人意
    見後，本院合議庭裁定由受命法官獨任進行簡式審判程序，
    合先敘明。
二、上揭犯罪事實均據被告坦承不諱，(一)其中97年3 月14日犯行
    部分，被告同意員警採尿後所採集之尿液，經送臺灣尖端先
    進生技醫藥股份有限公司以「酵素免疫分析法」初步檢驗、
    「氣相層析質譜儀法」確認檢驗之檢驗結果，均呈安非他命
    類、甲基安非他命陽性反應，此有上開該公司97年3 月26日
    濫用藥物檢驗報告及尿液檢體委驗單各1 份在卷可稽（見臺
    灣士林地方法院檢察署97年度毒偵字第732 號卷第71頁、第
    24頁），扣案之白色細晶體1 包經檢驗結果，確屬第二級毒
    品甲基安非他命，此有內政部警政署刑事警察局97年4 月22
    日刑鑑字第0970051406號鑑定書1 份在卷足憑（見臺灣士林
    地方法院檢察署97年度毒偵字第732 號卷第92頁）；(二)而97
    年4 月21日犯行部分，被告同意員警採尿後所採集之尿液，
    經送臺灣檢驗科技股份有限公司以「酵素免疫分析法」初步
    檢驗、「氣相層析質譜儀法」確認檢驗之檢驗結果，均呈安
    非他命類、甲基安非他命陽性反應，此有上開該公司97年5
    月5 日濫用藥物檢驗報告及尿液檢體監管紀錄表各1 份在卷
    可稽（見臺灣士林地方法院檢察署97年度毒偵字第1028號卷
    第41頁、第42頁），扣案之白色微黃透明結晶4 包、白色透
    明結晶1 包經檢驗結果，確屬第二級毒品甲基安非他命，此
    有交通部民用航空局航空醫務中心97年5 月14日航藥鑑字第
    09 72481號毒品鑑定書1 份在卷足憑（見臺灣士林地方法院
    檢察署97年度毒偵字第1028號卷第39頁），以及吸食器1組
    扣案可佐。綜上，均足認被告任意性自白核與事實相符，應
    堪採信。
三、按修正毒品危害防制條例就施用毒品者，祇於「初犯」及「
    5 年後再犯」二種情形，有其追訴條件之限制，即須於初犯
    經觀察、勒戒或強制戒治釋放後，5 年內均無施用毒品之行
    為，始能認其前所實施之觀察、勒戒或強制戒治已足遮斷毒
    癮，而得於5 年後再犯時，再予適用初犯之規定，重行觀察
    、勒戒等程序。倘5 年內已經再犯，被依法追訴處罰，縱其
    第3 次（或第3 次以上）施用毒品之時間在初犯釋放5 年以
    後，即與「5 年後再犯」之情形有別，且因已於「5 年內再
    犯」，顯見其再犯率甚高，原實施觀察、勒戒或強制戒治，
    已無法收其實效，而無5 年戒斷期之存在，自無再經觀察、
    勒戒及強制戒治之必要，應由檢察官逕行起訴，始符新法修
    正之本旨（最高法院95年度臺非字第59號、第65號判決、最
    高法院96年度第3 次刑事庭會議決議參照）。被告前於88年
    間因施用毒品，經臺灣臺北地方法院裁定送觀察、勒戒後，
    認無繼續施用毒品之傾向，於88年12月18日執行完畢釋放出
    所，並經臺灣臺北地方法院檢察署檢察官於同日以88年度毒
    偵字第1196號為不起訴處分確定。惟被告於觀察、勒戒執行
    完畢釋放後5 年內，又於90年4 月間施用第二級毒品，經本
    院以91年度訴字第296 號判處有期徒刑4 月，與另犯偽造文
    書罪所判處之有期徒刑6 月，定其應執行刑為有期徒刑9 月
    確定，於92年3 月3 日易科罰金執行完畢，復於96年2 月間
    至5 月間、同年11月間，再因施用毒品案件，分別經本院以
    96年度易字第1203號、97年度易字第179 號判處有期徒刑6
    月、7 月確定等情，有臺灣高等法院被告前案紀錄表在卷可
    參，揆諸上開說明，被告本件犯行即與毒品危害防制條例第
    20條第3 項所指「5 年後再犯」之情形不同，應依法訴追審
    理。本件事證明確，被告犯行洵堪認定，應予依法論科。
四、核被告所為，係犯毒品危害防制條例第10條第2 項施用第二
    級毒品罪。又毒品危害防制條例第11條第4 項前段規定：「
    持有毒品達一定之數量者，加重其刑至二分之一」，依行政
    院93年1 月7 日發布之「轉讓持有毒品加重其刑之數量標準
    」第2 條第1 項第2 款規定，持有第二級毒品達淨重10公克
    以上，即應加重其刑至二分之一，惟比較毒品危害防制條例
    第11條第2 項持有第二級毒品罪及第10條第2 項施用第二級
    毒品罪，前者加重後之法定刑仍較後者之法定刑為輕，尚不
    生重法吸收輕法之關係，仍應論以施用毒品罪，是本件被告
    所持有之第二級毒品甲基安非他命6 包，數量總計雖達18.9
    546 公克，然其持有甲基安非他命之低度行為，仍應為施用
    甲基安非他命之高度行為所吸收，不另論罪。被告兩次施用
    第二級毒品之行為，犯意各別，行為互殊，應予分論併罰。
    爰審酌被告前已因施用毒品令入勒戒處所觀察、勒戒，猶不
    能斷絕毒癮而一再施用，至今已有多次施用毒品前科，顯見
    其自制力薄弱，惟其施用毒品僅屬自殘行為，對於他人之法
    益尚無直接之侵害，及其犯後坦承犯行，態度尚稱良好等一
    切情狀，分別量處如主文所示之刑，並定應執行刑。至於公
    訴意旨認被告本次犯行構成累犯，然被告係於97年3 月14日
    、同年4 月21日犯本件之罪，距離前次92年3 月3 日易科罰
    金執行完畢已逾五年，是此部分容有誤會，併予指明。
五、扣案毒品甲基安非他命6 包內之毒品甲基安非他命（合計驗
    餘淨重18. 9546公克）為違禁物，應依毒品危害防制條例第
    18 條 第1 項前段規定沒收銷燬之，而扣案盛裝前開甲基安
    非他命所用之包裝袋6 個，有防止毒品裸露、散逸及便利毒
    品攜帶之功能，且既得與毒品分別鑑秤重量，與毒品即無難
    以析離而無法個別宣告沒收之情事，又上開毒品暨包裝袋均
    係被告向他人購得，業據被告供明在卷（見臺灣士林地方法
    院檢察署97年度毒偵字第732 號卷第10頁、該署97年度毒偵
    字第10 28 號卷第7 頁），足見該包裝袋6 個為其所有之物
    ，至吸食器1 組，亦據被告供稱為其所有供施用第二級毒品
    甲基安非他命之物（見本院卷第33頁），均爰依刑法第38條
    第1項 第2 款規定宣告沒收。而鑑驗時採樣之甲基安非他命
    共0.0804公克，已因鑑驗用罄而滅失，自無從諭知沒收銷燬
    ，附此敘明。
據上論斷，應依刑事訴訟法第273 條之1 第1 項、第299 條第1
項前段，毒品危害防制條例第10條第2 項、第18條第1 項前段，
刑法第11條、第51條第5 款、第38條第1 項第2 款，判決如主文
。
本案經檢察官王巧玲到庭執行職務
中    華    民    國    97    年    10    月    15    日
                  刑事第二庭法  官  劉育琳
以上正本證明與原本無異。
如不服本判決，應於收受送達後10日內向本院提出上訴書狀，其
未敘述上訴理由者，應於上訴期間屆滿後20日內向本院補提理由
書狀（均須按他造當事人之人數附繕本）。
                            書記官  陳淑琪
中    華    民    國    97    年    10    月    15    日
附錄本案論罪科刑法條之依據：
毒品危害防制條例第10條
施用第二級毒品者，處 3 年以下有期徒刑。


司法院資訊處製作；財團法人民間司法改革基金會備份。
